【裁判字號】    89,交上訴,101
【裁判日期】    890731
【裁判案由】    過失致死
【裁判全文】
臺灣高等法院刑事判決                        八十九年度交上訴字第一０一號
    上  訴  人  台灣桃園地方法院檢察署檢察官
    被      告  甲○○
右上訴人因被告業務過失致死案件，不服台灣桃園地方法院中華民國八十九年四月二
十五日，八十九年度交簡上字第十一號第二審判決（聲請簡易判決處刑案號：台灣桃
園地方法院檢察署八十八年度偵字第一０四一一號，經原審法院改依通常程序審理）
，提起上訴，本院判決如左：
        主  文
原判決撤銷。
甲○○從事業務之人，因業務上之過失致人於死，處有期徒刑陸月，緩刑年。
        事  實
一、甲○○係台灣汽車客運股份有限公司（下稱台汽公司）之司機，為從事駕駛業務
    之人。於民國八十七年九月三十日上午十一時三十分許，駕駛車號ＦＡ─０六九
    號營業用大客車，沿省道台一甲線（起訴書誤繕為台十五線），由基隆往中壢方
    向行駛。途經桃園縣龜山鄉○○路○段六五０號（起訴書誤繕為同路段六五號）
    之中國石油公司加油站（以下簡稱加油站），本應注意行經加油站出入口處，應
    減速慢行及超越車輛應保持行車安全間距，隨時採取必要之安全措施，以避免發
    生碰撞，且依當時天候、視線、路線、視距等情況，又無不能注意之情形，竟疏
    未注意自加油站內駛出，王淑娟所騎乘車號ＱＭＶ─四六六號輕型機車，甲○○
    駕駛之大客車由王淑娟機車左側未保持安全間隔，貿然超越，致大客車右前輪弧
    擦撞輕機車，王淑娟倒地遭大客車右後輪輾壓，受有顱骨開放性骨折、頭部外傷
    ，當場死亡。
二、案經桃園縣警察局龜山分局報請台灣桃園地方法院檢察署檢察官聲請以簡易判決
    處刑，原審法院改以通常程序審理。
        理  由
一、訊據被告甲○○坦承於前開時、地，駕駛台汽公司大客車與被害人所騎乘之機車
    發生擦撞，被害人遭輾壓死亡之事實，惟矢口否認有過失致死之犯行，辯稱：我
    當時以四十公里速限行駛，並未超速，當時大客車已駛過加油站出口處，被害人
    突然從加油站內騎機車衝出，撞倒我的大客車，我無法防止，過失在被害人云云
    。
二、然查：
（一）被害人王淑娟因本件車禍遭被告駕車擦撞後輾壓顱骨開放性骨折，頭部外傷，
      當場死亡，經檢察官督同法醫師相驗屬實，制有勘驗筆錄、相驗屍體證明書、
      驗斷書在卷足憑。
（二）證人即處理本件交通事故之桃園縣警察局龜山分局龜山派出所警員黃聖恭於原
      審法院證稱：我處理完現場後，向地檢署報驗，將肇事車輛暫停放在中油加油
      站內，並於當日下午由檢察官進行勘驗，發現大客車右前輪蓋有新擦痕，並向
      加油站員工查證得知被害人係加油後騎機車離開，但加油工未目擊車禍經過，
      故未制作筆錄等語（見原審法院八十九年三月十三日訊問筆錄）。另據警制偵
      查報告表及車輛勘驗照片十五幀所示（見相卷第五十六頁至六十五頁），大客
      車右前輪輪弧蓋上有新擦痕，沿輪弧蓋往下向後延伸至右前車輪後之車身下方
      ，是被害人騎乘機車與被告所駕駛之大客車之擦撞點，係位於大客車右前輪輪
      弧處，被告之大貨車應係與被害人機車同向平行，大客車前輪輪弧處擦撞機車
      傾倒，被害人倒地遭大客車右後輪輾壓死亡。
（三）依據桃園縣警察局所制之交通事故調查報告表之現場圖所示，機車倒地後往前
      斜滑至路旁車號ＫＶ─四九三九號案外人田毓森自小客車旁之刮地痕，長約六
      ．七公尺，而田毓森自小客車距後方加油站出口處有十三點九五公尺。機車與
      大客車擦撞倒地之刮地痕起點距後方加油站出口約有七點二五公尺，是被害人
      機車與大客車發生擦撞時，被害人之機車早已駛出加油站，在被告大客車前方
      行駛。又依現場照片十一幀所示（見相卷第十二頁至十六頁），現場遺留之煞
      車痕混含被害人血跡痕，長約為七點二公尺，係筆直往前之煞車痕，並無往旁
      偏駛之現象，足見被害人之機車與被告之大貨車是平行同向直線之行車動線發
      生擦撞。
（四）被告坦承看到被害人機車由加油站駛出，有按喇叭及煞車（見本院八十九年七
      月三十一日審判筆錄），依一般人自眼觀，經神經傳導，至作出踩煞車之動作
      ，反應時間平均約０點七五秒，被告當時車速為每小時四十公里，其反應距離
      約八點三二公尺（參見汽車行駛距離及反應距離一覽表）。足證兩車相對應之
      位置，應為機車在前，被告之車在後，且依機車遭撞擊倒地刮地痕距加油站出
      口七點二公尺計算，被告大客車在加油站出口處，並未減速慢行，且超越前行
      機車，復未保持安全間隔，已極明確。
（五）按汽車行經公共場所出入口時，應減速慢行，作隨時停車準備，道路交通安全
      規則第九十三條第一項第四款定有明文，此項規定係為避免在人車進出頻繁之
公共場所出入口處發生碰撞，而課予汽車駕駛人應盡之注意義務。被告駕駛大
      客車在加油站出口處，應注意減速慢行作隨時停車之準備，乃慢不經心，仍以
      時速四十公里之速度行駛於公共場所出入口處，有行車紀錄表一件附卷可佐（
      見相卷第四十六頁）。及發現被害人機車自加油站駛出在其前方行駛，而由加
      油站起步轉彎駛出之機車行速，必然速度較慢。被告以四十公里之快速直行，
      由後超越機車，復未保持安全間隔，擦撞機車，自有過失。
（六）本件車輛肇事責任，送請台灣省桃園縣區車輛行車事故鑑定委員會鑑定結果，
      認被告駕駛營大客車未與前車左側保持半公尺以上安全間距自後超越為肇事主
      因，有該會八十八年十月十五日（八八）桃鑑字第八八０二九號函暨附之鑑定
      意見書在卷可稽。又送請台灣省車輛行車事故覆議鑑定委員會覆議鑑定結果，
      亦認被告駕駛營大客車行經加油站出入口處未減速慢行，且超越機車時未保持
      行車安全間隔擦撞右側機車為肇事原因，被害人無肇事因素。有該會八十八年
      六月十四日交覆字第八八０一三四號函附卷可參（見相卷第七十一頁、第七十
      七頁），足證被告之過失與被害人之死亡間，有相當因果關係。
（七）至證人劉有儀證稱：我坐司機後方第一個座位，當大客車行經至加油站出口處
      ，看見右側約十公尺處，被害人騎機車快速從加油站內衝出，被告有按喇叭並
      踩煞車，我從大客車之右後照鏡看見兩車碰撞，當時機車行進方向與客運車幾
      乎是垂直云云。然設如兩車垂直相撞，車輛應有對撞相當衝力之車損痕跡，並
      非擦痕，且擦痕並非由前往後延伸。該劉有儀所述大客車與機車垂直相撞，當
      係其坐於司機後方（並非大客車右方座位，直接看到）由後視鏡所看，有死角
      及偏差，與現場車損痕跡煞車痕跡、刮地痕跡不符，不足為被告有利之認定。
（八）綜上所述，被告所辯，顯屬卸責之詞，不足採信。其罪證明確，犯行洵堪認定
      。
三、核被告所為，係刑法第二百七十六條第二項業務過失致人於死罪。原審未詳予研
    究，遽為被告無罪之判決，自嫌欠洽。公訴人上訴意旨指摘原判決不當，為有理
    由，應由本院將原判決撤銷改判。爰審酌被告之犯罪情節、過失程度、犯罪後態
    度，已與被害人家屬為民事和解等一切情狀，乃判處如主文第二項所示之刑，以
    示懲儆。惟念被告前無不良素行，未曾受有期徒刑以上刑之宣告，有台灣高等法
    院檢察署刑案紀錄簡覆表在卷可按。其肇事後，已與被害人家屬為民事和解，有
    和解書在卷可憑，其經此教訓，當知所警惕，而無再犯之虞，且檢察官聲請簡易
    判決處刑書，亦請求對被告宣告緩刑。原審原簡易判決處刑，也已對被告宣告緩
    刑。本院因認被告所宣告之刑，以暫不執行為適當，乃同時宣告緩刑三年，以勵
    自新。
四、本件原係檢察官聲請以簡易判決處刑之案件，因被告所犯之罪不合刑事訴訟法第
    四百四十九條所定得以簡易處刑之案件，原審法院簡易庭誤以簡易案件處刑，第
    二審原審法院合議庭改用通常程序審判，本件應依通常程序處理，附此說明。
五、據上論斷，應依刑事訴訟法第三百六十九條第一項前段、第三百六十四條、第二
    百九十九條第一項前段、刑法第二百七十六條第二項、第七十四條第一款、罰金
    罰緩提高標準條例第一條前段，判決如主文。
本案經檢察官謝英民到庭執行職務。
中      華      民      國    八十九    年      七      月    三十一    日
                              臺灣高等法院刑事第五庭
                                  審判長法  官  趙  功  恒
                                        法  官  楊  貴  雄
                    法  官  林  立  華
右正本證明與原本無異。
如不服本判決應於收受送達後十日內向本院提出上訴書狀，其未敘述上訴之理由者並
得於提起上訴後十日內向本院補提理由書（均須按他造當事人之人數附繕本）。
                                        書記官  孫  佩  琳
中      華      民      國    八十九    年      八      月      一      日
附錄：本案論罪科刑法條全文
刑法第二百七十六條第二項：
從事業務之人，因業務上之過失犯前項之罪，處五年以下有期徒刑或拘役，得併科三
千元以下罰金。


司法院資訊處製作；財團法人民間司法改革基金會備份。
